【裁判字號】    97,易,2949
【裁判日期】    980505
【裁判案由】    詐欺
【裁判全文】
臺灣板橋地方法院刑事判決              97年度易字第2949號
公  訴  人  臺灣板橋地方法院檢察署檢察官
被      告  甲○○
                    國民
選任辯護人  江東原律師
            趙文銘律師
            林育丞律師
被      告  丁○○
                    國民
上列被告等因詐欺案件，經檢察官提起公訴（97年度偵續字第
218 號），本院判決如下：
    主      文
甲○○、丁○○均無罪。
    理      由
一、公訴意旨略以：被告甲○○係欣比美企業股份有限公司（下
    稱欣比美公司）實際負責人，被告丁○○為廣進興業有限公
    司（下稱廣進公司）實際負責人。其等均明知欣比美公司及
    廣進公司財務不佳，竟仍基於共同意圖為自己不法所有之犯
    意聯絡，於民國94年12月間，由被告甲○○帶同告訴人錦毅
    實業有限公司（下稱告訴人公司）之代表人丙○○參觀其位
    在臺北縣新莊市之房屋，佯稱財務良好，票信紀錄佳，可以
    簽發短期支票及交付現金下單，以此取信告訴人公司與丙○○。嗣於95年1 月間起同年3 月間止，被告甲○○、丁○○
    分別以欣比美公司、廣進公司名義陸續向告訴人公司下單訂
    購如附表一所示金額之紗料及布品，被告甲○○並交付如附
    表二所示，發票人為欣比美公司，付款人為臺灣土地銀行西
    三重分行（下稱土地銀行）之支票予告訴人公司以支付貨款
    ，致告訴人公司陷於錯誤，如期交付價值共計新臺幣（下同
    ）4,945,432 元之紗料及布品。另於95年2 月間，告訴人公
    司因需款孔急，被告甲○○另承前基於為自己不法所有意圖
    之概括犯意，表示願以欣比美公司之支票與告訴人公司換票
    ，致使告訴人公司陷於錯誤，遂於95年2 月間，以如附表三
    編號1 至3 所示，發票人為明綸實業有限公司（下稱明綸公
    司），面額合計2,200,000 元之支票3 紙，與被告甲○○交
    換如附表三編號4 至6 所示，以欣比美公司為發票人之支票
    3 紙。詎被告甲○○所交付之支票屆期均不獲兌現，嗣被告
    甲○○於同年4 月6 日與告訴人公司確認債權總額後，即避
    不見面，告訴人公司始知受騙。因認被告甲○○、丁○○所
    為，均係犯刑法第339 條第1 項之詐欺取財罪嫌。
二、按犯罪事實應依證據認定之，無證據不得認定犯罪事實；又
    不能證明被告犯罪者，應諭知無罪之判決，刑事訴訟法第15
    4 條第2 項、第301 條第1 項分別定有明文。又刑事訴訟上
    證明之資料，無論其為直接或間接證據，均須達於通常一般
    之人均不致有所懷疑，而得確信其為真實之程度，始得據為
    有罪之認定，若其關於被告是否犯罪之證明未能達此程度，
    而有合理懷疑之存在，致使無從形成有罪之確信，根據「罪
    證有疑，利於被告」之證據法則，即不得遽為不利被告之認
    定；其以情況證據（即間接證據）斷罪時，尤須基於該證據
    在直接關係上所可證明之他項情況事實，本乎推理作用足以
    確證被告有罪，方為合法，不得徒憑主觀上之推想，將一般
    經驗上有利被告之其他合理情況逕予排除（最高法院76年臺
    上字第4986號、32年上字第67號判例意旨參照）。另刑事訴
    訟法上所謂認定被告犯罪事實之證據，係指足以認定被告確
    有犯罪行為之積極證據而言，苟積極證據不足為不利於被告
    事實之認定時，即應為有利於被告之認定，更不必有何有利
    之證據（最高法院29年上字第3105號及30年上字第816 號判
    例意旨參照）。復按刑法第339 條第1 項詐欺罪之成立，以
    意圖為自己或第三人不法之所有，以詐術使人將本人或第三
    人之物交付為要件，所謂以詐術使人交付，必須被詐欺人因
    其詐術而陷於錯誤，若其所用方法不能認為詐術，亦不致使
    人陷於錯誤，即不構成該罪（最高法院46年臺上字第260 號
    判例意旨參照）。另按刑法第339 條第1 項之罪，係以行為
    人自始具有為自己或第三人不法所有之意圖為要件。民事債
    務人未依債之本旨履行，在一般社會生活經驗上可能之原因
    非一，即使在債之關係成立之後惡意遲延給付甚或不為給付
    ，倘無其他足以證明債務人自始即具有不法所有意圖之積極
    證據，亦僅能認係民事債權債務糾紛。由於刑事被告依法並
    無自證無罪之義務，若無足可超越合理懷疑之證據以證明被
    告確係自始意圖不法所有，不得僅憑事後不履行債務之客觀
    事態，推定被告原有詐欺取財之犯意。是苟無足以證明被告
    於其債之關係發生伊始即故意藉此獲致不法財物之積極證據
    ，尚不得僅以債信違反之客觀事態，推定債務人自始即具有
    詐欺取財之犯意。
三、本案公訴人認被告甲○○、丁○○涉有詐欺取財罪嫌，係以
    被告甲○○、丁○○於偵訊時之供述、告訴人公司代表人丙○○、告訴代理人吳燕燕於偵訊時之指訴、統一發票5 紙、
    票號DP0000000 號、DP0000000 號、WYAA00000000號、WYAA
    00000000號支票影本暨退票理由單各1 份、訂單2 份、告訴
    人公司向承昶企業有限公司（下稱承昶公司）、彰記公司之
    訂單、建得有限公司（下稱建得公司）裝櫃清單、陸海股份
    有限公司（下稱陸海公司）裝櫃清單、世邦集運有限公司（
    下稱世邦公司）裝船通知、廣進公司訂購單、票號WYAA0000
    00 0號、WYAA0000000 號、DP0000000 號支票影本、法務部
    票據信用資訊連結作業資料各1 份為其主要論據。
四、經查：
（一）證據能力之認定：
   1、告訴人公司代表人丙○○、告訴代理人吳燕燕於偵訊時之
      指訴：
 （1）按證人依法應具結而未具結，其證言不得作為證據，刑事
      訴訟法第158 條之3 定有明文。復按告訴人之指訴雖係以
      使被告受刑事訴追為目的，但非刑事訴訟法第3 條所稱之
      「當事人」，乃當事人以外之第三人，除依同法第271 條
      之1 規定到庭單純陳述意見時，毋庸具結外，如就與待證
      事實有重要關係之親身知覺、體驗事實陳述時，即居於證
      人之地位，自應依刑事訴訟法第186 條第1 項規定命其具
      結，使告訴人知悉其有據實陳述之義務，以擔保其證言之
      真實性，該供述證據始具證據能力，如未踐行人證之法定
      調查程序，應不得作為證據（最高法院93年度臺上字第68
      38號裁判意旨參照）。
 （2）查告訴人公司代表人丙○○、告訴代理人吳燕燕於偵訊時
      ，均未經檢察官告以具結之義務及偽證罪之處罰，且未於
      供前或供後使其具結，有各該期日偵訊筆錄在卷可稽。揆
      諸前揭說明，告訴人公司代表人丙○○、告訴代理人吳燕
      燕於偵訊時之指訴，就被告甲○○、丁○○犯罪事實之認
      定，並無證據能力，本院自不得採為論罪之依據。
   2、被告甲○○、丁○○於偵訊時之陳述：
 （1）被告丁○○於96年4月23日偵訊時之陳述：
      按被告以外之人於偵訊中向檢察官所為之陳述，除顯有不
      可信之情況者外，得為證據，刑事訴訟法第159 條之1第2
      項定有明文。而所謂不可信情況之認定，法院應審酌被告
      以外之人於陳述時之外在環境及情況，例如：陳述時之心
      理狀況、有無受到外力干擾等，以為判斷之依據（法院辦
      理刑事訴訟案件應行注意事項89參照）。職是，被告以外
      之人前於偵查中已具結而為證述，除反對該項供述得具有
      證據能力之一方，已釋明「顯有不可信之情況」之理由外
      ，皆得為證據。查證人即同案被告丁○○於96年4 月23日
      檢察官偵查時，係以證人之身份，經檢察官告以具結之義
      務及偽證之處罰，經其具結，而於負擔偽證罪之處罰心理
      下所為，係經以具結擔保其證述之真實性。又司法實務運
      作上，咸認偵查中檢察官向被告以外之人所取得之陳述，
      原則上均能遵守法律規定，不致違法取供，可信性極高，
      因而明定除顯有不可信之情況者外，得為證據。被告以外
      之人於偵查中依法應具結者已具結，向檢察官所為之陳述
      ，原則上具有證據能力，於例外「顯有不可信之情況」，
      始不具證據能力。證人丁○○於檢察官訊問時之證述，並
      無證據顯示係遭受強暴、脅迫、詐欺、利誘等外力干擾情
      形，或在影響其心理狀況致妨礙其自由陳述等顯不可信之
      情況下所為。其於偵訊時之陳述既無顯不可信之情況，依
      上開說明，自有證據能力。
 （2）同案被告等於偵訊時之陳述：
      按證人、鑑定人依法應具結而未具結者，其證言或鑑定意
      見，不得作為證據，刑事訴訟法第158 條之3 雖有明文。
      然所謂依法應具結而未具結者，係指檢察官或法官依刑事
      訴訟法第175 條之規定，以證人身分傳喚被告以外之人到
      庭作證，或雖非以證人身分傳喚到庭，而於訊問調查過程
      中，轉換為證人身分為調查時，此時其供述之身分為證人
      ，則檢察官、法官自應依刑事訴訟法第186 條有關具結之
      規定，命證人供前或供後具結，其陳述始符合同法第158
      條之3 規定，而有證據能力。若檢察官或法官非以證人身
      分傳喚，而以共犯、共同被告身分傳喚到庭為訊問時，其
      身分既非證人，即與「依法應具結」之要件不合，縱未命
      其具結，純屬檢察官或法官調查證據職權之適法行使，當
      無違法可言（最高法院96年度臺上字第3827號判決、97年
      度臺上字第1373號判決參照）。查同案被告甲○○、丁○○於偵訊中之陳述，除被告丁○○於96年4 月23日偵訊時
      所述外，均係以被告身分接受訊問，雖未經具結，有各該
      偵訊筆錄在卷可查，然被告等於準備程序時就上開證據方
      法之證據能力並無爭執，且迄本院言詞辯論終結前，復未
      就上開證據方法之證據能力聲明異議。本院審酌上開證據
      並無違法取證或證明力顯然過低之情事，依其等陳述作成
      時之狀況，亦無不適當之情形，自均得為證據。
（二）被告甲○○、丁○○於本院審理時，固均坦承有向告訴人
      公司訂購如附表一所示紗料及布品，被告甲○○並給付如
      附表二所示支票以為貨款，另被告甲○○以如附表三編號
      4 至6 所示之支票與告訴人公司換票，嗣上開支票均未經
      兌現等事實，惟均堅詞否認有何詐欺取財犯行。被告甲○○辯稱：其因一時週轉不靈，致所簽發支票均不能兌現，
      並無詐欺取財之意思；另其係為幫助被告丁○○，始以欣
      比美公司名義訂購貨物，並在廣進公司訂購單上簽名，並
      非實際買受人；且證人即告訴人公司代表人丙○○主動要
      求換票時，其票信尚稱良好，並非刻意詐欺；況其等事後
      亦積極與告訴人公司洽談和解事宜，其並移轉址設臺北縣
      新莊市房屋予丙○○指定之人，另分別於95年3 月20日、
      同年5 月15日匯款250,000 元、1,080, 315元予告訴人公
      司，並無不法所有意圖等語。選任辯護人則以：被告甲○○並未攜同丙○○參觀址設臺北縣新莊市房屋，以訛稱其
      財力雄厚，縱被告甲○○曾宣稱債信良好，然因欣比美公
      司於本案交易當時確無不良債信情事，是被告甲○○並未
      對告訴人公司施以詐術；嗣欣比美公司、被告甲○○因遭
      下游廠商倒債，始發生債務困難，並非刻意詐取告訴人公
      司財物；且事後被告甲○○另匯款予告訴人公司，並依丙○○指示，將址設臺北縣新莊市房屋過戶予丙○○指定之
      人，又繳交200 萬元貸款，足見被告甲○○主觀上並無詐
      欺之犯意等語為被告甲○○辯護。被告丁○○則以：本案
      貨款部分係由被告甲○○負責，被告甲○○因週轉不靈，
      始無法支付貨款，其事後亦積極幫助告訴人公司籌資款項
      ，足徵其並無詐欺之不法意圖等語。經查：
   1、被告等分別於94年12月23日、95年2 月20日、同年1 月20
      日、同年2 月13日、同年1 月20日，向告訴人公司訂購如
      附表一所示金額之紗料及布品，告訴人公司並已分別於95
      年1 月3 日、同年3 月1 日、2 日、同年2 月23日至3 月
      10日（95年2 月23日、27日、同年3 月2 日、3 日、6 日
      、7 日、8 日、10日）、同年3 月23日交付貨物，被告甲○○雖交付如附表二所示支票以支應如附表一編號1 、2
      所示貨款，惟上開票據嗣均不能兌現，如附表一編號3至5
      所示貨款，則迄未獲支付；又告訴人公司於95年2 月間，
      因需款孔急，乃以如附表三編號1 至3 所示支票，與被告
      甲○○交換如附表三編號4 至6 所示支票，而如附表三編
      號4 至6 所示票據嗣均不能兌現等情，為被告等所不爭執
      ，復據證人丙○○於本院審理時證述甚詳（詳本院卷第10
      0 至105 頁），另有統一發票7 張、如附表二、附表三編
      號4 至6 所示之支票共7 張、臺灣票據交換所退票理由單
      4 張、欣比美公司訂單2 紙、承昶公司傳真資料1 份、建
      得公司裝櫃清單2 紙、世邦公司裝船通知2 紙、陸海公司
      裝櫃清單1 紙、廣進公司主料訂購單3 紙、告訴人公司應
      收帳款3 紙、出貨單13張、出口報單1 紙在卷可查（詳臺
      灣板橋地方法院檢察署95年度他字第5788號偵查卷宗第8
      至16頁、第256 至265 頁、第364 至375 頁、第377 頁、
      第388 頁），應堪信為真實。
   2、然查，告訴人公司指訴被告甲○○帶同丙○○參觀址設臺
      北縣新莊市房屋，佯稱財務狀況良好，票信紀錄佳，可以
      簽發短期支票或交付現金下單，以此方式取信於告訴人公
      司，實則該房屋仍負有巨額貸款等情，認被告甲○○以此
      方式施用詐術等情，雖據證人丙○○到庭證述甚詳（詳本
      院卷第101 頁），惟為被告甲○○所否認。而證人丙○○
      於本院審理時稱：「（檢察官問：你有去看過他所謂的不
      動產的情形嗎？）應該是有。」等語（詳本院卷第101 頁
      ），足見證人丙○○就被告甲○○是否攜同其參觀該房屋
      乙節，亦非確信，則證人丙○○上開所述，已非無疑。況
      欣比美公司名下確實擁有上開不動產乙情，為被告等所不
      爭執；另欣比美公司於94年12月、95年1 、2 月間債信亦
      無不良情事，有法務部- 票據信用資訊連結作業資料、欣
      比美公司所申辦之土地銀行帳號000000000000號帳戶之客
      戶歷史交易明細查詢、合作金庫商業銀行前金分行（下稱
      合作金庫前金分行）支票存款戶帳號015531號之分戶交易
      明細表、合作金庫商業銀行二重分行（下稱合作金庫二重
      分行）支票帳號000652號之分戶交易明細表在卷可查（詳
      臺灣板橋地方法院檢察署95年度他字第5788號偵查卷宗第
      27至38頁、第51至118 頁、第121 至132 頁、第146 至18
      6 頁）。則縱被告甲○○確以上開情詞取信於告訴人公司
      ，亦難認有何傳遞不實訊息致他人陷於錯誤之情形。且交
      易時之風險評估既屬債權人在私法自治原則下之權利行使
      表現，一般債務人若非法令或契約另有規範，並無主動積
      極開示債信資料之作為義務。從而單純未向債權人說明財
      產狀況，不得盡與施行詐術相提並論。又我國關於不動產
      登記採公示制度，任何人就特定不動產是否已設定擔保物
      權，均可隨時向地政機關申請查閱，縱被告甲○○確隱瞞
      上開不動產貸款抵押設定情事，亦非施行詐術之行為，無
      構成詐欺罪之餘地。
   3、再查，欣比美公司申辦之土地銀行支票存款帳戶，自95年
      3 月10日起始有拒絕往來及退票情事；中華銀行臺北分行
      帳號000000000 號支票存款帳戶，自同年月20日起始有退
      票情形；合作金庫二重分行帳號000000000 號支票存款帳
      戶，自同年月8 日起始有拒絕往來及退票情形；合作金庫
      前金分行帳號000000000 號支票存款帳戶，自同年4 月3
      日起始發生退票狀況等情，有法務部- 票據信用資訊連結
      作業資料1 份在卷可查（詳臺灣板橋地方法院檢察署95年
      度他字第5788號偵查卷宗第27至38頁）。是被告等於訂購
      如附表一所示貨品，及欣比美公司於簽發如附表二、附表
      三編號4 至6 所示票據時，欣比美公司之票信紀錄尚非不
      良，且帳戶情形亦無異狀。另欣比美公司於94及95年度申
      報之營業收入總額分別高達199,089,560 元、45,005,803
      元乙情，有該公司損益及稅額計算表、資產負債表、財政
      部臺灣省北區國稅局94年度營利事業所得稅結算申報核定
      通知書在卷足憑（詳臺灣板橋地方法院檢察署95年度他字
      第5788號偵查卷宗第200 至202 頁、本院卷第27至29頁）
      。又自94年12月起至95年3 月10日止，欣比美公司所申辦
      土地銀行帳戶合計經匯入46,158,667元過票，所申辦合作
      金庫前金分行帳戶合計經匯入1,005,000 元過票，所申辦
      合作金庫二重分行帳戶合計經匯入68,671,000元過票等情
      ，有上開帳戶之歷史交易明細表附卷可稽。則被告甲○○
      所經營之欣比美公司於94、95年間，既擁有龐大營業額，
      且自94年12月起至95年3 月10日止，仍有餘力週轉上開巨
      額資金過票，該期間債信亦非不良，自難認被告等於向告
      訴人公司訂購如附表一所示貨物之初，即有詐取告訴人公
      司財物之不法所有意圖。另查，欣比美公司申辦之土地銀
      行帳戶於95年3 月間跳票金額總計15,862,253元，然該帳
      戶自94年12月份起至95年2 月份止，各月份匯入之金額分
      別為12,727,667元、12,793,000元、12,173,000元，有該
      帳戶之交易明細在卷可查。足見欣比美公司上開帳戶於95
      年3 月間跳票金額，即其所簽發應於95年3 月間給付之票
      款，與其歷來於上開帳戶往來之金額相去不遠。另欣比美
      公司申辦之合作金庫二重分行帳戶於95年3 月間跳票金額
      合計12,741,347元，更遠低於該帳戶分別於94年12月份、
      95年1 月份往來之金額23,335,000元、30,052,000元，並
      與該帳戶於95年2 月份之往來金額10,764,000元相去未遠
      ，亦有該帳戶之歷史交易明細表在卷可查。而欣比美公司
      申辦之上開土地銀行、合作金庫前金分行、二重分行帳戶
      ，於欣比美公司簽發之支票開始跳票前，甚至當日，仍有
      多筆金額匯入，亦有上開帳戶之交易明細表在卷可查。足
      見，被告甲○○應非刻意簽發以95年3 月份為發票日之遠
      期支票以訛詐告訴人公司。另欣比美公司於94、95年間，
      確遭訴外人鑫泓實業有限公司（下稱鑫泓公司）、紘韻實
      業有限公司（下稱紘韻公司）跳票乙情，有鑫泓公司簽發
      之支票24張、紘韻公司簽發之支票、退票理由單各3 張附
      卷足憑（詳臺灣板橋地方法院檢察署97年度偵續字第218
      號偵查卷宗第38至44-1頁、本院卷第147 至152 頁）。益
      徵被告等辯稱：其等因週轉不靈，而無力兌現其餘陸續屆
      期之票款等語，應屬非虛。而欣比美公司向告訴人公司訂
      購之紗料，確有報關出口乙情，為被告等所不爭執，復有
      承昶公司傳真資料1 份、建得公司裝櫃清單2 紙、世邦公
      司裝船通知2 紙、陸海公司裝櫃清單1 紙、出口報單1 紙
      在卷可查。則被告等確係基於買賣之意思表示向告訴人公
      司訂購貨物，被告等與告訴人公司應係出於自由意志而達
      成該買賣契約，則被告等並未施用詐術，告訴人公司應無
      陷於錯誤而交付上開貨物可言。
   4、復查，廣進公司財務不良乙情，雖據被告丁○○供承不諱
      ，核與證人丙○○於本案審理時證述之情節相符（詳本院
      卷第102 頁）。然告訴人公司與廣進公司自94年間起，除
      如附表一編號3 至5 所示交易外，另有多筆交易等情，有
      廣進公司主料訂購單22張在卷可查（詳臺灣板橋地方法院
      檢察署95年度他字第5788號偵查卷宗第265 頁至第286 頁
      ）。況廣進公司於94及95年間申報之營業收入總額分別為
      33,204,690元、47,029,324元乙情，有該公司財政部北區
      國稅局營利事業所得稅結算申報書損益表、94、95年度營
      利事業所得稅結算申報核定通知書附卷足憑（詳本院卷第
      31至34頁），則廣進公司於94、95年間亦屬正常經營。而
      被告丁○○因債信不佳，被告等遂與訴外人乙○○、告訴
      人公司代表人丙○○等人協議，指定廣進公司訂購貨物均
      須由欣比美公司審核，貨款亦需以欣比美公司名義簽發支
      票以為支付等情，業據被告甲○○於偵訊及本院審理時陳
      述甚詳（詳臺灣板橋地方法院檢察署95年度他字第5788號
      偵查卷宗第433 頁、97年度偵續字第218 號偵查卷宗第20
      至22頁、本院卷第47、48頁、第105 頁），核與證人即同
      案被告丁○○於偵訊及本院審理時證述之情節相符（詳臺
      灣板橋地方法院檢察署95年度他字第5788號偵查卷宗第43
      2 、433 頁、97年度偵續字第218 號偵查卷宗第33頁、本
      院卷第78頁、第105 頁），並有廣進公司主料訂購單25張
      在卷足憑（詳臺灣板橋地方法院檢察署95年度他字第5788
      號偵查卷宗第265 頁至第287 頁、第373 頁、第377 頁）
      。而自廣進公司主料訂購單觀之，其上所載名稱既為「廣
      進興業公司主料訂購單」，而欣比美公司僅職在審核，益
      徵被告等上開所辯，應非子虛。至證人丙○○於本院審理
      時雖否認上開協議，並稱：被告甲○○係廣進公司實際負
      責人，故廣進公司訂單均須由被告甲○○簽名等語。然證
      人丙○○係告訴人公司代表人，其所為證述，係以使被告
      等受刑事訴追為目的，已難遽信為真。況其上開所述，亦
      無其他證據足以佐證，並與證人即同案被告丁○○於本院
      審理時稱：廣進公司係其所經營等語相迥（詳本院卷第10
      5 頁背面）。且證人丙○○於本院審理時先稱：被告等均
      稱廣進公司是被告甲○○負責的云云（詳本院卷第102 頁
      背面）；旋改稱：被告甲○○告知廣進公司是他的云云（
      詳本院卷第103 頁）；又改稱：被告甲○○自稱係被告丁○○之金主云云（詳本院卷第104 頁背面）；另稱：被告
      丁○○稱其係替被告甲○○接單，被告甲○○則是說他負
      責，所以其相信廣進公司係被告甲○○所有云云（詳本院
      卷第104 頁背面），前後均有不一，自難遽為不利被告等
      之判斷。況證人丙○○於偵訊時亦稱其等間確有上開協議
      等語不諱（詳臺灣板橋地方法院檢察署95年度他字第5788
      號偵查卷宗第432 頁，又丙○○於偵訊時之指述雖無證據
      能力，惟仍可作為彈劾證據，附此敘明）。從而，被告等
      所述前開交易模式，應堪採信。則告訴人公司於評估市場
      風險後，同意採用上開模式與欣比美公司、廣進公司進行
      交易，自難以被告丁○○債信不佳，遽認其於訂購貨物時
      ，即有不法所有之意圖或詐欺之故意。
   5、又被告甲○○分別於95年3 月20日匯款250,000 元，同年
      5 月15日匯款1,080,315 元予告訴人公司，又於同年4 月
      6 日與告訴人公司確認債務金額後，簽署書面文件保證債
      務之履行，嗣並將址設臺北縣新莊市○○路○ 段22號8 樓
      房屋移轉登記於丙○○同意之人名下乙情，業據證人即同
      案被告丁○○於本院審理時證述綦詳（詳本院卷第106 頁
      ），並有上開保證書面、彰化銀行存款匯條、合作金庫銀
      行匯款回條聯各1 紙、不動產買賣契約書、繳款明細、臺
      北縣新莊地政事務所網路申領異動索引、建物登記第二類
      謄本、土地登記第二類謄本各1 份在卷可查（詳臺灣板橋
      地方法院檢察署95年度他字第5788號偵查卷宗第17頁、第
      320 頁、本院卷第202 至207 頁、第223 至233 頁）。從
      而，倘被告等於訂貨之初，自始即有詐欺之犯意，衡情應
      無於簽約及受領告訴人公司點交之貨物後，再為上開善後
      行為之理。是被告甲○○交付告訴人公司之支票縱未獲兌
      現，所訂購貨物之價款亦未經支付，尚難逕謂被告等於訂
      貨伊始即有不法所有之詐欺犯意。
   6、另按刑法第339 條第1 項所稱之詐術，固不以積極作為為
      限，即利用他人之錯誤而使其為財物之交付者，仍不失為
      詐欺。惟單純事實之緘默，雖亦足使他人陷於錯誤，仍不
      得遽認行為人負有法律上告知義務而論以詐欺罪。此種不
      作為欺罔，一般應以行為人有告知之義務為前提，而此告
      知義務，必須在對方發生錯誤之前即已有之，亦即須因其
      不告知以致發生錯誤者，始足當之。而依一般商業習慣，
      商業間票據之交換實屬常見，且其原因多端，或係基於資
      金調度、擔保借款、交易往來等不一而足，如僅係作為方
      便對外調度資金之用，並無輔以其他之詐術行為，自無任
      何不法可言。查告訴人公司因需款孔急，乃以如附表三編
      號1 至3 所示支票，與被告甲○○交換如附表三編號4 至
      6 所示支票，嗣如附表三編號4 至6 所示票據均不能兌現
      等情，已如前述。本案既因告訴人公司提議，被告甲○○
      始以如附表三編號4 至6 所示票據與告訴人公司換票，而
      斯時被告甲○○或欣比美公司帳戶之往來紀錄尚屬正常，
      已如前述，自難認被告甲○○就該換票行為，有何詐術之
      行使，揆諸前開說明，自難以詐欺罪相繩。
   7、至被告甲○○聲請函查新暢國際有限公司、協典國際有限
      公司之支票退票紀錄，因本案事證已臻明確，且所聲請函
      調之資料亦無從直接證明欣比美公司週轉不靈之原因，應
      無調查之必要，併此敘明。
五、綜上所述，堪認公訴人認定被告等犯嫌所憑之證據，均未達
    通常一般之人均不致有所懷疑，而得以確信其為真實之程度
    ，尚不得遽為不利被告等之認定。此外，復查無其他積極證
    據足認被告等有何詐欺取財犯行，揆諸首揭法條及判例意旨
    說明，顯然不能證明被告等犯罪，應為無罪之諭知，以昭審
    慎。
據上論斷，應依刑事訴訟法第301條第1項判決如主文。
本案經檢察官靳開聖到庭執行職務。
中    華    民    國    98    年    5     月    5     日
                  刑事第四庭審判長法  官  潘長生
                                  法  官  黎錦福
                                  法  官  謝梨敏
以上正本證明與原本無異
如不服本判決應於送達後10日內向本院提出上訴狀
                                  書記官  翁子婷
中    華    民    國    98    年    5     月    5    日
附表一
 ┌──┬─────────┬─────┬───────┐
 │編號│出貨日期          │下單公司  │金額（新臺幣）│
 ├──┼─────────┼─────┼───────┤
 │ １ │95年1月3日        │欣比美公司│965,758元     │
 ├──┼─────────┼─────┼───────┤
 │ ２ │95年3月1日        │欣比美公司│2,082,024元   │
 ├──┼─────────┼─────┼───────┤
 │ ３ │95年3月2日        │廣進公司  │225,120元     │
 ├──┼─────────┼─────┼───────┤
 │ ４ │95年2 月23日至同年│廣進公司  │1,244,712元   │
 │    │3月10 日          │          │              │
 ├──┼─────────┼─────┼───────┤
 │ ５ │95年3月23日       │廣進公司  │427,818元     │
 └──────────────────┴───────┘
 附表二
 ┌──┬──────┬──────┬─────────┐
 │編號│票     號   │發票日期    │票面金額（新臺幣）│
 ├──┼──────┼──────┼─────────┤
 │ １ │DP0000000   │95年3月15日 │500,000元         │
 ├──┼──────┼──────┼─────────┤
 │ ２ │DP0000000   │95年3月21日 │465,759元         │
 ├──┼──────┼──────┼─────────┤
 │ ３ │WYAA00000000│95年5月6日  │800,000元         │
 ├──┼──────┼──────┼─────────┤
 │ ４ │WYAA00000000│95年5月6日  │800,000元         │
 └──┴──────┴──────┴─────────┘
 附表三
 ┌──┬──────┬──────┬─────────┐
 │編號│票     號   │發票日期    │票面金額（新臺幣）│
 ├──┼──────┼──────┼─────────┤
 │ １ │DP0000000   │95年3月15日 │500,000元         │
 ├──┼──────┼──────┼─────────┤
 │ ２ │DP0000000   │95年3月21日 │465,759元         │
 ├──┼──────┼──────┼─────────┤
 │ ３ │WYAA00000000│95年5月6日  │800,000元         │
 ├──┼──────┼──────┼─────────┤
 │ ４ │WYAA00000000│95年5月6日  │800,000元         │
 ├──┼──────┼──────┼─────────┤
 │ ５ │WYAA0000000 │95年4月16日 │1,000,000元       │
 ├──┼──────┼──────┼─────────┤
 │ ６ │DP0000000   │95年5月14日 │193,800元         │
 └──┴──────┴──────┴─────────┘


司法院資訊處製作；財團法人民間司法改革基金會備份。
